臺灣士林地方法院民事裁定
111年度抗字第95號
抗  告  人  新和建設股份有限公司

兼法定代理人曾啓銘  

相  對  人  余素欣  
上列當事人間聲請本票裁定事件，抗告人對於中華民國111年3月
7日本院111年度司票字第2191號裁定提起抗告，本院裁定如下：
    主  文
抗告駁回。
抗告費用新臺幣壹仟元由抗告人負擔。
    理  由
一、按執票人向本票發票人行使追索權時，得聲請法院裁定後強
    制執行，票據法第123 條定有明文；又本票執票人依上開法
    條之規定，聲請法院裁定許可對發票人強制執行，係屬非訟
    事件程序，法院僅就形式上審查得否准許強制執行，此項裁
    定並無確定實體上法律關係存否之效力，如發票人就票據債
    務之存否有爭執時，應由發票人提起確認之訴，以資解決，
    最高法院56年台抗字第714 號、57年台抗字第76號判決意旨
    可資參照；再按免除作成拒絕證書之本票，執票人聲請裁定
    准予強制執行時，毋庸提出已為付款提示之證據，票據債務
    人如主張本票未經執票人提示，依票據法第124 條準用同法
    第95條但書之規定，應由票據債務人負舉證之責，此亦屬實
    體問題，自應由票據債務人另行提起訴訟解決之。
二、相對人在原審主張：聲請人執有相對人簽發如附表所示之本
    票，並免除作成拒絕證書。詎經提示，有如附表所示之金額
    未獲清償，為此提出該本票2紙，聲請裁定准許強制執行等
    情。
三、抗告意旨略以：本件相對人於前審聲請本票裁定准予強制執
    行，惟相對人並未具體說明其係何地、向何人、以何種方式
    提示系爭本票，自不發生提示之效力，因此系爭本票未經相
    對人向抗告人為付款提示，不符票據之提示性、繳回性之性
    質，本件聲請本票裁定，不應准許。另本件抗告人與相對間
    之債務尚有糾葛，相對人不得以系爭本票向抗告人主張權利
    等語。並聲明：㈠原裁定廢棄；㈡相對人之聲請駁回。　
四、查本案相對人提出之如附表編號2之本票，為抗告人新和建
    設股份有限公司簽發且未載到期日，如附表編號1之本票為
    抗告人2人共同簽發，載有到期日為110年6月15日，又該2紙
    本票均載有「無條件擔任兌付」、「免除作成拒絕證書」，
    相對人於聲請本票裁定時復表明於屆期為付款之提示後，未
    獲付款等情，有本票2紙、聲請裁定本票強制執行狀、經濟
    部商工登記公示查詢資料可稽（見原審卷第9、10、11、13
    頁），原裁定據以准許本票強制執行，即無不合。抗告人主
    張相對人未現實提出本票原本請求付款，且相對人與伊有債
    務糾葛云云。惟查，如附表所示本票均載有「免除作成拒絕
    證書」等字樣，相對人於原審提出聲請時，其聲請狀上已記
    載其經提示系爭本票未獲付款，且於編號1、2之本票之提示
    日期分別為「110年6月15日」、「111年1月31日」等情，應
    認相對人已表明遵期提示，揆諸前開規定及說明，相對人即
    毋庸提出已為付款提示之證據，抗告人(即票據債務人)如主
    張本票未經執票人提示，應由抗告人就其主張相對人(即執
    票人)未為提示系爭本票乙節，負舉證之責，抗告人既未舉
    證，其此部分抗辯，即難憑採；況依前開說明，此屬相對人
    得否行使追索權之實體問題，應由抗告人另訴解決，亦非本
    件非訟程序所得審究。從而，原審裁定准予強制執行，並無
    不當，抗告人猶執前詞指摘原裁定不當，求予廢棄，為無理
    由，應予駁回。
中　　華　　民　　國　　111 　年　　4 　　月　　29　　日
         　　　　 民事第一庭  法　官  徐文瑞
以上正本證明與原本無異。
如不服本裁定，僅得於收受本裁定正本送達後10日內，以適用法
規顯有錯誤為理由，向本院提出再抗告狀，（須按他造當事人之
人數附繕本及繳納再抗告裁判費新臺幣1,000 元），經本院許可
後始可再抗告。再抗告時應提出委任律師或具有律師資格之人之
委任狀；委任有律師資格者，另應附具律師資格證書及釋明委任
人與受任人間有民事訴訟法第466 條之1 第1 項但書或第2 項所
定關係之釋明文書影本。
中　　華　　民　　國　　111 　年　　4 　　月　　29　　日
                              書記官  朱亮彰
　　　　　　　　　　　　　　　　　　　　　　　　　　　　　　　　　　　
附表：至清償日止利息按週年利率百分之六計算      編號 發票日 票面金額（新臺幣） 到期日（民國） 利息起算日（提示日 ） 票據號碼       1 110年6月15日 2,500,000元 110年6月15日 110年6月15日 CH583470 2 111年1月31日 11,500,000元 未記載 111年1月31日 317073